【裁判字號】    90,訴,427
【裁判日期】    900606
【裁判案由】    毒品危害防制條例
【裁判全文】
臺灣臺南地方法院刑事判決                            九十年度訴字第四二七號
    公  訴  人  臺灣台南地方法院檢察署檢察官
    被      告  乙○○
    指定辯護人  本院公設辯護人  甲○○
右列被告因毒品危害防制條例案件，經檢察官提起公訴 (九十年度偵字第三七一號)
，本院判決如左：
    主  文
乙○○無罪。
    理  由
一、被告乙○○曾因煙毒案，經最高法院判處有期徒刑七年六月確定，尚待執行，復
    意圖販賣而持有第一級毒品海洛因及第二級毒品安非他命與大麻，經警於民國八
    十九年十二月二十日二十三時許，在台南市○○路二十二號二樓查獲，並扣得海
    洛因十四小包（含袋重三○‧一公克）、安非他命（含袋重四公克）、大麻二‧
    四公克、吸食器一組、殘渣空袋五個、電子秤一台、研磨器一組、分裝袋一大包
    （約一○○個）。因認被告涉犯毒品危害防制條例第五條第一項之意圖販賣而持
    有第一級毒品罪嫌及同法條第二項之意圖販賣而持有第二級毒品罪嫌。
二、按犯罪事實應依證據認定之，無證據不得推定其犯罪事實；又不能證明被告犯罪
    者，即應諭知無罪之判決，刑事訴訟法第一百五十四條、第三百零一條第一項分
    別定有明文。
三、本件公訴人認被告乙○○涉有意圖販賣而持有第一級毒品罪嫌及意圖販賣而持有
    第二級毒品罪嫌，無非以為警在台南市○○路二十二號二樓扣得被告持有之海洛
    因十四小包（含袋重三○‧一公克）、安非他命（含袋重四公克）、大麻二‧四
    公克、吸食器一組、殘渣空袋五個、電子秤一台、研磨器一組、分裝袋一大包（
    約一○○個），及認為被告自己吸食何須使用電子秤秤重量等資為依據。
四、訊據被告堅決否認有右揭意圖販賣而持有海洛因及安非他命之犯行，辯稱：「電
    子秤是我買毒品回來後要秤看看重量是否正確，分裝袋是我自己食用時要使用以
    防過量，研磨器是要磨糖用摻入海洛因一起食用。」等語。按認定不利於被告之
    事實，須依積極證據，苟積極證據不足為不利於被告事實之認定時，即應為有利
    於被告之認定，更不必有何有利之證據（最高法院三十年上字第八一六號判例參
    照）。再事實之認定，應憑證據，如未能發現相當證據，或證據不足以證明，自
    不能以推測或擬制之方法，為裁判基礎（最高法院四十年台上字第八六號判例參
    照）。經查：本件被告固為警扣得海洛因十四小包（含袋重三○‧一公克）、安
    非他命（含袋重四公克）、大麻二‧四公克、吸食器一組、殘渣空袋五個、電子
    秤一台、研磨器一組、分裝袋一大包（約一○○個）等物，被告以：電子秤是怕
    吸食過量才拿秤重量，研磨器是要將毒品摻加葡萄糖一起研磨，毒品才不會太苦
    ，分裝袋為防過量使用云云置辯，雖不符常情，而上揭扣案毒品及電子秤、分裝
    袋、研磨器，固不排除係為販賣毒品所使用之物，然本件並無任何人指證被告有
    欲販賣毒品之行為，自不能僅憑扣得上該物品，即遽認定被告係意圖販賣而持有
    上揭毒品。其次，本件被告自陳有販賣及走私安非他命之犯罪前科（參見本院九
    十年五月二十三日審判筆錄及卷附台灣高等法院被告全國前案紀錄表），但認定
    犯罪事實所憑之證據，其為訴訟上之證明，須於通常一般人均不致有所懷疑，而
    得確信其為真實之程度者，始得據為有罪之認定，倘其證明尚未達此一程度，而
    有合理之懷疑存在時，自應為無罪之認定，被告雖有販賣及走私安非他命之犯罪
    前科，尚難據此即推論被告有再販賣毒品之意圖。又被告否認犯罪事實所持之上
    開辯解，縱屬不能成立，仍非有積極證據證明其有販賣之意圖，不能遽為有罪之
    推定。再者，被告迭次陳稱有施用毒品海洛因、安非他命及大麻習慣等情（見卷
    附台南市警察局第六分局八十九年十二月二十一日偵訊筆錄、台灣台南地方法院
    檢察署八十九年十二月二十一日訊問筆錄、本院九十年四月二十五日審判筆錄、
    九十年五月二十三日審判筆錄），復有台灣高等法院被告全國前案紀錄表、台灣
    台南地方法院檢察署受觀察勒戒人毒品及前科紀錄簡列表各一份在卷可佐，是其
    有施用毒品之習慣，尚屬可信，則其持有上揭毒品係為供自己施用，與常情並無
    違背。綜上所述，參互印證，自不得僅憑被告為警扣得海洛因十四小包（含袋重
    三○‧一公克）、安非他命（含袋重四公克）、大麻二‧四公克、吸食器一組、
    殘渣空袋五個、電子秤一台、研磨器一組、分裝袋一大包（約一○○個）等物，
    即遽認定被告確有意圖販賣而持有毒品之犯行。被告所辯尚非顯違常情，洵堪採
    信。
五、據上所陳，本件依調查所得證據尚不足以證明被告確有公訴人所指之犯行，此外
    復查無其他積極證據足資證明被告有右述犯行，揆諸首開說明，犯罪尚屬不能證
    明，應為無罪之諭知。
據上論斷，應依刑事訴訟法第三百零一條第一項，判決如主文。
中    華    民    國      九十      年      六        月        六      日
                              臺灣臺南地方法院刑事第五庭
                                  法官  謝瑞龍
如不服本判決應於送達後十日內向本院提出上訴狀


司法院資訊處製作；財團法人民間司法改革基金會備份。
